【裁判字號】    92,上訴,2729
【裁判日期】    921028
【裁判案由】    家暴傷害
【裁判全文】
臺灣高等法院刑事判決                          九十二年度上訴字第二七二九號
    上  訴  人  乙○○
    即  被  告
                甲○○
右列上訴人等因家暴傷害案件，不服臺灣臺北地方法院九十二年度易字第九０號，中
華民國九十二年七月十日第一審判決（起訴案號：臺灣臺北地方法院檢察署九十一年
度偵字第二一二七二號），提起上訴，本院判決如左：
    主      文
原判決撤銷。
乙○○共同傷害人之身體，累犯，處有期徒刑月，如易科罰金，以佰元折算壹日
。
甲○○共同連續傷害人之身體，處有期徒刑月，如易科罰金，以佰元折算壹日，
緩刑貳年，緩刑期內付保護管束。
    事      實
一、乙○○前於民國八十九年間因賭博案件，經臺灣士林地方法院判處有期徒刑四月
    確定，於九十年四月二十三日易科罰金執行完畢。乙○○、甲○○分係林純菁之
    父親、二舅，與林純菁之配偶丙○○分別具有家庭暴力防治法第三條第三、四款
    所定家庭成員關係。緣林純菁與丙○○發生爭執而返回娘家多日，乙○○、甲○○遂於民國九十一年三月二十二日凌晨零時許，前往臺北市○○○路○段三七號
    丙○○家中談判未果，乙○○、甲○○即前往丙○○住處斜對面「南哥豬腸冬粉
    店」（設於臺北市○○○路○段一四一號一樓），丙○○隨後亦前往該店，見林
    純菁在場，雙方發生口角，丙○○即動手毆打林純菁，店員王嘉謓即忙帶林純菁
    進入廁所內躲避，乙○○、甲○○見狀氣憤難耐，即與姓名年籍不詳綽號「南哥
    」之成年男子基於傷害人身體之犯意聯絡，共同出手毆打丙○○數拳，並持店內
    板凳椅腳毆打丙○○倒地，造成丙○○左脛骨遠端關節內粉碎性骨折、臉部腫痛
    、瘀血、左小腿瘀血、右胸挫傷、左眼結膜下出血。嗣於丙○○之弟丁○○隨後
    趕到店內，「南哥」與甲○○復承前傷害人身體之概括犯意，由「南哥」用手毆
    打丁○○，並將丁○○推向人行道停機車處，甲○○則以拳頭毆打丁○○，造成
    丁○○頸部七×０‧一公分擦傷、右上臂六×０‧五公分淤青，右肘二處各一×
    ０‧五公分、四×０‧一公分擦傷、下背七×０‧二公分、五×０‧二公分、五
    ×０‧一公分擦傷。
二、案經丙○○、丁○○訴由臺灣臺北地方法院檢察署檢察官聲請簡易判決處刑，原
    審法院認不宜適用簡易程序，改依通常程序審理。
    理      由
一、訊據被告乙○○、甲○○固坦承於告訴人丙○○、丁○○遭打傷時在場之事實，
    然均矢口否認有任何傷害告訴人丙○○、丁○○之行為。被告乙○○辯稱：渠女
    兒林純菁在「南哥豬腸店」遭丙○○毆打，「南哥」出面阻止，渠並沒有毆打告
    訴人丙○○、丁○○；被告甲○○則以：當天看到告訴人丙○○毆打林純菁而趨
    前拉開云云置辯。經查：
    (一)告訴人丙○○於九十一年三月二十二日至臺北市立和平醫院急診，經診斷為左
      脛骨遠端關節內粉碎性骨折、臉部腫痛、瘀血、左小腿瘀血、右胸挫傷、左眼
      結膜下出血，告訴人丁○○同日就診亦受有頸部七×０‧一公分擦傷、右上臂
      六×０‧五公分淤青，右肘二處各一×０‧五公分、四×０‧一公分擦傷、下
      背七×０‧二公分、五×０‧二公分、五×０‧一公分擦傷之傷害，有卷附診
      斷書二張可稽（見九十一年他字卷第四一八三號卷第六、七頁）。
    (二)被告乙○○、甲○○雖否認告訴人丙○○、丁○○身體右揭傷害係渠等所造成
      。惟查：
      (1)據告訴人丙○○於原審陳稱「（九十一年三月二十二日凌晨你為何會去南哥
        豬腸冬粉店？）因為乙○○到我家按門鈴叫我過去。（你是否自己一個人去
        南哥豬腸冬粉店？）當時乙○○是請我一個人過去，但是我有跟我母親及我
        弟弟丁○○說。（你去南哥豬腸冬粉店之後，情形如何？）我過去之後乙○○、甲○○口氣不好，告訴我說叫我不能帶我太太回家，然後甲○○就先打
        我，乙○○也跟著打我。（乙○○、甲○○為何要打你？）因為我們夫妻吵
        架。（除了乙○○、甲○○二人之外，還有無其他人打你？）豬腸冬粉店老
        闆。（當天乙○○、甲○○及豬腸冬粉店的老闆如何打你？）乙○○、甲○○都有拿椅子打我，其他他們三個人還有一起用手打我、腳踢我。（甲○○
        是否一開始就用椅子打你？）他先用手打我，然後再拿椅子，而乙○○是直
        接拿椅子打我，他們是拿木製坐墊而鐵腳架的圓板凳打我，南哥也有用椅子
        打我。（有無看到丁○○被打？）有，但是當時因為我眼鏡被打掉了，所以
        我只能確定南哥有打我弟弟，當時我看南哥打我弟弟，至於南哥手上有無拿
        東西，我看不清楚。」等語（原審卷第七八至八三頁）。告訴人丁○○於原
        審亦陳稱「（你如何知道你哥哥被打？）我母親叫我哥哥出門之後，我母親
        就一直站在門口，然後我母親告訴我說，叫我趕快過去，我哥哥在喊救命。
        （你去到南哥豬腸冬粉店的現場時，你看到什麼情況？）我跑過去時，看到
        乙○○、甲○○跟南哥壓住我哥哥在地上打，我哥哥人倒在地上，從我的方
        向看，乙○○站在中間，左邊是甲○○，右邊是南哥，我跑過去的時候就是
        看到他們三人的用手及腳在打我哥哥，至於如何打的，是誰打，我不能確定
        。後來南哥就跑過來直接打我，用拳頭揮我的臉，然後就一直推我，把我推
        到旁邊人行道，停機車的地方，所以機車都倒了，我背部都是傷。然後甲○○也跑過來打我，也是用拳頭打我，後來警察就來了。」（原審卷第八七頁
        ）。核告訴人丙○○、丁○○就被告乙○○、甲○○確有實施傷害行為之指
        訴均屬一致，告訴人丙○○、丁○○就過程所為指述雖不盡相同，然當時事
        發突然，情況混亂，尚難期待在場者就過程為仔細觀察，是二人就細節部分
        所為陳述縱有不符，亦屬情理之常，尚難執此遽認告訴人丙○○、丁○○所
        為不利於被告乙○○、甲○○之指訴即屬全盤不可採。
      (2)證人林純菁於偵查中證稱：當日在與父親乙○○、母親、舅舅甲○○等人在
        店裡吃東西，丙○○衝到店裡來找我，並打我，店裡一位服務人員（小姐）
        帶我到廁所躲起來，當時乙○○、甲○○有拉開他們二人，後來發生什麼事
        情不知道等語（他字卷第四一八三號卷第三六頁），復據證人即「南哥豬腸
        冬粉店」店員王嘉謓於原審到庭證稱「（本案發生的時候，是由誰先動手？
        ）是告訴人丙○○先動手被告乙○○的女兒，然後被告乙○○、甲○○就出
        面擋在林純菁的面前，阻止告訴人打他女兒林純菁，綽號「南哥」的人就過
        來。（被告乙○○、被告甲○○二人有無主動打告訴人？）告訴人本來就很
        生氣，要打林純菁，因為被告二人出面阻擋，所以告訴人有拉被告二人。（
        南哥跟告訴人是否有發生互毆？）南哥與告訴人中其中一人發生互毆，南哥
        手上也沒有拿兇器。（告訴人丙○○、丁○○、被告乙○○、甲○○在你們
        店裡發生爭執的全部過程你是否有看到？）一開始到警察來之間我都有看到
        ，警察來之後我就去收拾店裡，沒有注意他們在做什麼。但是中途我有在林
        純菁被打的時候，拉林純菁到廁所去躲起來，所以約有五分鐘的時間我沒有
        在現場。」等語（原審卷第四五至四七頁），而證人即到場處理警員蘇彥銘
        亦於原審證稱「（當天你到現場後，看到的情形？）我到現場的時候，看到
        乙○○、甲○○、丙○○、丁○○他們手伸出來互拉，我就請線上警網支援
        ，然後我把告訴人丙○○拉開。」，是依證人林純菁、王嘉謓前開證詞，足
        徵被告乙○○、甲○○確因見告訴人丙○○毆打林純菁，始出手拉扯而與告
        訴人丙○○發生肢體衝突至明，至於證人王嘉謓雖未言及目擊告訴人丙○○
        、丁○○遭毆打，然證人為與被告乙○○、甲○○共同實施傷害行為人「南
        哥」之受僱人，以此主從關係，本難期其為全盤證述，而證人王嘉謓曾帶林
        純菁前往廁所躲避達五分鐘直到警員抵達現場，並非全程在場目睹，況告訴
        人丙○○、丁○○於前往「南哥豬腸冬粉店」後，身體確有多處受傷，而核
        該傷勢情形，顯非單純拉扯所可能導致，自不得徒憑證人王嘉謓未積極證明
        目睹被告乙○○、甲○○出手毆打，而為有利於被告乙○○、甲○○之認定
        。
    (三)依諸右揭證據，足證告訴人丙○○、丁○○所為遭被告乙○○、甲○○毆打指
      訴確與事實相符，渠等二人身體所受傷害，與被告乙○○、甲○○與「南哥」
      毆打行為，具有相當因果關係，被告乙○○、甲○○對告訴人丙○○、丁○○
      實施傷害行為，事證明確，證人即被告乙○○配偶林玉梅於原審所為被告乙○○、甲○○並未毆打告訴人丙○○、丁○○，查與事實不符而屬迴護之詞，自
      不足採。
    綜右事證，被告乙○○、甲○○所為否認犯罪之辯解，核屬卸責之詞，並不足以
    採為有利於彼等認定之依據，被告乙○○、甲○○右揭犯罪行為，已經證明，均
    應依法論科。
二、核被告乙○○、甲○○所為，均係犯刑法第二百七十七條第一項傷害罪，被告乙○○為告訴人丙○○配偶林純菁之父、甲○○則為林純菁之舅，二人與告訴人丙○○間具有家庭暴力防治法所規定家庭成員關係，被告乙○○、甲○○對家庭成
    員丙○○故意犯本件傷害罪，核屬家庭暴力防治法第二條第二項之家庭暴力罪。
    被告乙○○、甲○○與姓名年籍不詳綽號「南哥」之成年男子間，就傷害告訴人
    丙○○部分，暨被告甲○○與「南哥」就傷害丁○○部分，分別具有犯意之聯絡
    及行為之分擔，為共同正犯；公訴人雖認被告乙○○就告訴人丁○○被毆傷部分
    與被告甲○○、「南哥」具有共同正犯關係，惟依告訴人丁○○右揭指訴，渠係
    於丙○○遭毆打之際前往，先遭「南哥」往外推出後，再遭「南哥」與被告甲○○聯手毆打，則被告乙○○顯未參與毆打告訴人丁○○，尚難認其應就告訴人丁○○被毆打成傷之結果，與被告甲○○及「南哥」負共同正犯之責。被告甲○○
    傷害告訴人丙○○、丁○○之行為，時間緊接，手段相同，觸犯構成要件相同之
    罪名，顯係基於概括之犯意為之，依連續犯之規定論以一罪，依法加重其刑。又
    被告乙○○前於民國八十九年間因賭博案件，經臺灣士林地方法院判處有期徒刑
    四月確定，於九十年四月二十三日易科罰金執行完畢，其受有期徒刑執行完畢後
    五年內，再犯本件有期徒刑以上之罪，應依累犯規定加重其刑。
三、原審法院經審理結果，對被告乙○○、甲○○為論罪科刑之判決，固非全屬無見
    。惟查，本件並無積極證據足以證明被告乙○○確有參與毆打告訴人丁○○，原
    審就該部分認定與被告甲○○及「南哥」具有共同正犯關係，自有未合；被告乙○○、甲○○否認犯罪而提起上訴，其中關於被告乙○○未毆打告訴人丁○○部
    分固屬有據，其餘部分則無理由，然原審判決既有右揭可議，自應由本院將原審
    判決撤銷並予以改判。經查，被告乙○○、甲○○因見林純菁遭告訴人丙○○毆
    打，不知理性處理反憤而出手毆打告訴人丙○○，非但未能解決問題，反而橫生
    枝節，而被告甲○○復與「南哥」共同毆打隨後到場之丁○○，亦非允宜，爰審
    酌被告乙○○、甲○○品行、智識程度、犯罪動機、目的、手段、所生危害、與
    被害人關係暨犯罪後態度等一切情狀，分別量處如主文第二項、第三項所示之刑
    ，並均諭知易科罰金之折算標準。末按被告甲○○前未曾受有期徒刑以上刑之宣
    告，有本院全國被告前科紀錄表在卷可稽，其因一時失慮而犯本罪，經此偵查審
    理程序，應知所警惕而無再犯之虞，本院認對被告甲○○所宣告之刑以暫不執行
    為適當，爰併予宣告緩刑二年，並依家庭暴力防治法第三十條第一項之規定，於
    緩刑期內付保護管束。
據上論斷，應依刑事訴訟法第三百六十九條第一項前段、第三百六十四條、第二百九
十九條第一項前段，家庭暴力防治法第三十條第一項，刑法第二十八條、第五十六條
、第二百七十七條第一項，第四十七條、第四十一條第一項前段、第七十四條第一款
，罰金罰鍰提高標準條例第一條前段、第二條判決如主文。
本案經檢察官吳慎志到庭執行職務
中    華    民    國      九十二      年      十      月     二十八     日
                            臺灣高等法院刑事第十九庭
                                審判長法  官  許  國  宏
                                      法  官  洪  光  燦
                                      法  官  林  勤  純
右正本證明與原本無異。
本判決不得上訴。
                                      書記官  葉  瑩  庭
中    華    民    國      九十二      年      十      月     三十       日
家庭暴力防治法第三十條
犯家庭暴力罪或違反保護令罪而受緩刑之宣告者，在緩刑期內應付保護管束。
法院為前項緩刑宣告時，得命被告於緩刑付保護管束期間內，遵守下列一款或數款事
項︰
一  禁止實施家庭暴力行為。
二  命遷出被害人之住居所。
三  禁止對被害人為直接或間接之騷擾、接觸、通話或其他聯絡行為。
四  命接受加害人處遇計畫：戒癮治療、精神治療、心理輔導或其他治療、輔導。
五  其他保護被害人或其特定家庭成員安全或更生保護之事項。
法院為第一項之緩刑宣告時，應即通知被害人及其住居所所在地之警察機關。
受保護管束人違反第二項保護管束事項情節重大者，撤銷其緩刑之宣告。
中華民國刑法第二百七十七條
傷害人之身體或健康者，處三年以下有期徒刑、拘役或一千元以下罰金。
犯前項之罪因而致人於死者，處無期徒刑或七年以上有期徒刑；致重傷者，處三年以
上十年以下有期徒刑。


司法院資訊處製作；財團法人民間司法改革基金會備份。
